【裁判字號】    96,訴,8315
【裁判日期】    980430
【裁判案由】    侵權行為損害賠償
【裁判全文】
臺灣臺北地方法院民事判決              96年度訴字第8315號
原      告  周小民
訴訟代理人  陳智義律師
被      告  甲○○
訴訟代理人  謝碧鳳律師
複  代理人  曾麗文律師
上列當事人間請求侵權行為損害賠償事件，原告提起附帶民事訴
訟，經本院刑事庭以96年度交附民字第162 號裁定移送前來，本
院於民國98年3 月6 日言詞辯論終結，判決如下：
    主      文
被告應給付原告新臺幣壹佰壹拾陸萬玖仟佰拾柒元，及自民
國九十八年四月七日起至清償日止，按年息百分之五計算之利息
。
原告其餘之訴駁回。
訴訟費用由被告負擔百分之六十，餘由原告負擔。
本判決第一項於原告以新臺幣肆拾萬元供擔保後，得假執行；被
告如以新臺幣壹佰壹拾陸萬元為原告預供擔保，得免為假執行。
原告其餘假執行之聲請駁回。
    事實及理由
一、原告主張：被告於民國95年6 月27日上午8 時55分許，駕駛
    車號1730—DS自用小客車，沿臺北市○○區○○街東往西方
    向行駛，至玉門街、酒泉街交岔路口欲左轉酒泉街時，適原
    告騎乘車號Ｐ65—029 重型機車沿玉門街西往東方向途經該
    處，因被告疏未讓直行之原告機車優先通行，且未行至交岔
    路口中心即佔用來車道搶先左轉，致其右側車身與原告機車
    頭發生碰撞。原告因而人車倒地昏迷，受有頭部外傷併顱骨
    底部骨折合併顱內出血、臉部多處撕裂傷、右膝後側軟骨破
    裂、長期劇烈頭痛導致精神狀態不穩定等傷害，經住院、門
    診治療，計支出如附件所示之醫療費用新臺幣（下同）21萬
    3,195 元；並因機車遭撞損，另支出修車費用1 萬4,950 元
    。原告在治療期間，自95年6 月28日起至96年12月27日止，
    共18個月無法工作，受有薪資損失1,07萬7,606 元；經治療
    後，勞動能力仍減損15 %，以原告受傷前6 個月平均薪資每
    月5 萬9,876 元計算，自96年12月28日起至97年12月27日止
    ，所受勞動能力減損之損害計10萬7,777 元。原告遭撞傷，
    身心重創，精神受有痛苦，亦得請求被告賠償非財產上損害
    58萬6,472 元。上述損害合計200 萬元，均因被告前揭過失
    行為所引起，雖強制汽車責任保險已給付20萬元，所餘180
    萬元仍應由被告負賠償責任，惟其置之不理，為此依侵權行
    為法律關係提起本訴，聲明請求被告給付原告180 萬元，及
    自98年4 月7 日起至清償日止按年息5%計算之利息，並願供
    擔保請准宣告假執行等情。
二、被告則以：原告請求之醫療費用，除於馬偕紀念醫院（下稱
    馬偕醫院）就診所支出之7 萬7,229 元以外，餘均非本件車
    禍造成之損害，不能請求被告賠償；原告主張因傷致18個月
    無法工作，並未舉證，且原告至96年4 月才離職，95年6 月
    至96年12月間，尚有薪資所得，其請求18個月無法工作之損
    失，亦無理由；原告受傷前，雖與永達保險經紀人股份有限
    公司（下稱永達公司）間有承攬關係，惟非該公司受僱人，
    每月並無固定薪資，所領業務津貼均為承攬報酬，以之作為
    不能工作期間薪資損失數額之計算基準，並無理由，應以原
    告之勞保投保薪資作為計算基準較適當；至於國立臺灣大學
    醫學院附設醫院（下稱臺大醫院）雖鑑定原告整體勞動能力
    減損15% ，惟該鑑定全憑原告自行填寫信用度極低之疼痛評
    估量表為依據，並不足採，且依臺北市立聯合醫院函文所載
    ，原告係因憂鬱症併恐慌發作始影響工作能力，益證臺大醫
    院上開鑑定並無可取；而原告頭痛及情感性精神病與本件車
    禍無關，原告謂其長期治療加劇精神上痛苦並無可採，其請
    求之慰撫金數額顯屬過高；縱認原告頭痛引起情感性精神病
    ，導致勞動能力減損受有非財產上損害，均係本件車禍所造
    成，則原告患有憂鬱症併恐慌發作，對上開損害之發生與有
    過失，亦應依民法第217 條規定減輕被告賠償責任等語，資
    為抗辯，並聲明請求駁回原告之訴，如受不利判決，願供擔
    保請准免為假執行。
三、按因過失不法侵害他人之權利者，負損害賠償責任；汽車在
    使用中加損害於他人者，駕駛人應賠償因此所生之損害；不
    法侵害他人之身體或健康者，對於被害人因此喪失或減少勞
    動能力或增加生活上之需要時，應負損害賠償責任，被害人
    並得請求以相當金額賠償非財產上之損害，民法第184 條第
    1 項前段、第191 條之2 前段、第193 條第1 項、第195 條
    第1 項定有明文。查原告主張遭被告於前揭時地過失撞傷之
    事實，為被告所不爭（見本院卷第50頁背面），被告並因此
    經本院95年度交易字第701 號刑事判決判處有期徒刑4 月，
    減為有期徒刑2 月確定在案，此經本院調取前開刑事案卷核
    閱無誤，堪認此部分原告主張之事實為可採，則被告自應依
    上開規定，賠償原告之損害。茲就原告所得請求之損害項目
    數額，分述於後：
  (一)醫療費用：
    1.原告主張其支出之醫療費共計21萬3,195 元，固提出臺北
      市立聯合醫院中興院區（下稱中興醫院）、松德院區（下
      稱松德醫院）、忠孝院區（下稱忠孝醫院）、京元中醫診
      所（下稱京元診所）、馬偕醫院、行政院國軍退除役官兵
      輔導委員會臺北榮民總醫院（下稱臺北榮總）、敏盛綜合
      醫院（下稱敏盛醫院）、國防醫學院三軍總醫院（下稱三
      軍總醫院）及臺大醫院等醫療院所自95年6 月27日至97年
      1 月2 日間之診斷證明書（見本院卷第16至39頁、第48至
      49頁）及95年6 月27日至97年9 月18日間之住院及門診醫
      療費用單據（見本院卷第134 至168 頁、第246 至263 頁
      ）為證。惟被告僅是認其中馬偕醫院醫療費用7 萬7,229
      元部分為本件車禍引起者，並辯稱其餘醫療費用及診斷證
      明書費用，或屬原告右膝血腫併滑膜炎、頭痛及情感性精
      神病之治療費用，或屬家醫科門診、復健科住院、內科門
      診暨急診、開立診斷證明書及門診鑑定之費用，均與本件
      車禍無關等語。準此，原告治療右膝血腫併滑膜炎、頭痛
      及情感性精神病、家醫科門診、復健科住院、內科門診暨
      急診、診斷證明書及門診鑑定費用之支出，與本件車禍有
      無因果關係，即為原告此部請求應予釐清之事項，經查：
    (1)右膝血腫併滑膜炎部分：
      原告主張其因車禍在馬偕醫院住院治療，出院後因右膝
        問題陸續在京元診所治療，惟長期治療未癒，乃至中興
        醫院檢查，結果為右後側軟骨破裂，遂又接受手術治療
        等情，業據其提出中興醫院之診斷證明書（見本院卷第
        22至23頁及第48頁）為證。
      依上開診斷證明書所載，可認原告確係於95年11月27日
        至30日、96年6 月12至17日及同年12月10至21日間，住
        院接受關節鏡手術治療右膝外傷性滑膜炎及右膝血腫。
      依馬偕醫院於97年3 月12日以馬院醫外字第0970000601
        號函覆本院稱：原告於95年6 月27日因車禍至本院急診
        ，當時右膝有鈍傷情形，經X 光與骨科醫師診治並無問
        題。急診同日住院後於同年7 月24日出院，治療傷勢是
        否痊癒、有無後遺症無法得知等語（見本院卷第75頁）
        ；及京元診所於97年2 月22日函覆本院稱：原告於95年
        7 月25日至該院治療，當時軀幹、頭部多處挫傷，常因
        頭部、膝蓋疼痛至該院治療等語（見本院卷第81頁），
        可見原告右膝之傷害於馬偕醫院治療時並未完全治癒，
        則其事後陸續在京元診所及中興醫院接受治療之右膝傷
        害，應堪認係本件車禍所引起。
      被告雖辯稱馬偕醫院之覆函已證明原告右膝經X 光與骨
        科醫師診治並無問題，自與本件車禍無關云云。惟依馬
        偕醫院覆函內容，尚無法確認原告之傷勢是否痊癒，且
        原告於95年7 月24日自馬偕醫院出院後，隔日起即在京
        元診所陸續接受右膝之治療，顯見原告右膝之傷害並未
        經馬偕醫院治癒，則該傷害自難謂非本件車禍所引起。
        被告上詞所辯，應非可採。原告此部分主張，應堪信實
        。
    (2)頭痛及情感性精神病部分：
      原告主張因車禍後遺症致生劇烈頭痛及情感性精神病而
        陸續接受住院及門診治療等情，業據其提出前揭診斷證
        明及醫療單據為證。
      被告固以敏盛醫院函覆本院稱：無法確認headache與之
        前疾病的相關性及以急診單次的就診並無法充分說明此
        頭痛所造成的原因為例，據以辯稱此部分原告主張之病
        情與本件車禍無關云云。惟依本院向原告就診之醫院函
        詢，其中三軍總醫院覆稱：原告於95年8 月29日經急診
        入院，於同年9 月4 日出院，為頭部外傷後遺症之病患
        （見本院卷第76頁）；臺北榮總稱覆：診斷為外傷後頭
        痛，其病症形成原因與頭部外傷有關，但不能百分之百
        確定，該病患疼痛至少有中度以上，影響工作執行，而
        其後遺症即是每日頭痛（見本院卷第80頁）；京元診所
        覆稱：原告於95年7 月25日到該院治療，當時因頭部疼
        痛，之後原告有明顯焦慮現象，目前創傷後遺症仍持續
        治療中（見本院卷第81頁）；臺北市立聯合醫院覆稱：
        根據病歷記載，原告於車禍造成頭部外傷及顱內出血後
        ，易感焦慮、易怒與失眠，經該院醫療團隊診斷其他器
        質性腦徵候群，其他焦慮狀態，惟其診斷與病患所述原
        因是否相關聯無法判斷（見本院卷第82頁）…原告因憂
        鬱、高度焦慮、恐慌發作等症狀，於95年12月15日到院
        精神科初診，治療至回函日期97月5 月13日症狀尚未改
        善等語（見本院卷第184 頁）。另臺大醫院就原告頭部
        外傷併顱骨底部骨折、合併顱內出血之傷害，有無影響
        工作能力或減損勞動能力所為鑑定之意見，亦稱：臨床
        上不少病患遭遇頭部外傷後會出現頭痛、頭暈、注意力
        不集中等症狀，一般稱為「腦震盪後症候群」，少數病
        患會持續達1 年或更久、甚至情緒控制問題，評估個案
        結果發現，原告至今持續存在頭痛症狀，劇烈頭痛發作
        易生焦慮與沮喪情緒，原告因頭部外傷併顱骨底部骨折
        合併顱內出血，經2 年2 月休養與治療後，大致達穩定
        狀態，仍遺頭痛症狀，需至精神科與疼痛門診接受追蹤
        等語（見本院卷第229 頁及第282 頁）。綜合上開覆函
        內容、鑑定意見及卷附之診斷證明所載，可知原告因本
        件車禍造成頭部外傷併顱骨底部骨折合併顱內出血後，
        自95年6 月27日起至95年7 月24日止，在馬偕醫院神經
        外科接受治療，出院後又自95年7 月25日起，持續在京
        元診所長期接受頭痛之診治，並於95年8 月29日至9 月
        4 日期間，在三軍總醫院接受頭部外傷後遺症之住院治
        療，另自95年12月15日起，至中興醫院精神科門診接受
        治療，之後再因頭痛、異常情緒和行為變化、劇烈頭痛
        及情感性精神疾病，陸續在中興醫院及榮民總醫院接受
        急診、門診及住院治療。以上述歷程觀之，原告之頭痛
        症狀及情感性精神疾病，顯係緊接本件車禍而發生。而
        本件並無事證足認原告緊接本件車禍所發生之上開病症
        ，係因痼疾或其他因素所致。則據上開證據資料，應堪
        認原告之頭痛與情感性精神疾病，均係本件車禍受傷所
        引發。被告上詞否認此情，尚無可採。
      則原告主張其頭痛與經神疾病之醫療費用支出與本件車
        禍間，有相當因果關係等語，應堪採信。
    (3)家醫科、復健科、內科門診及急診部分：
      被告抗辯原告於家醫科門診、復健科住院、內科門診及
        急診所支出之費用，與本件車禍所受傷害無關等語。
      經查，原告雖提出其於95年8 月23、28日及96年11月8
        日，在馬偕醫院家醫科就醫之3 次門診費用，分別為
        130 元、100 元、100 元，及97年3 月5 日在京元診所
        內科門診之費用50元、97年2 月12日至同年3 月3 日在
        中興醫院復健科住院費用3,905 元、97年間在中興醫院
        內科急診4 次費用分別為495 元、517 元、380 元、49
        5 元，及97年2 月5 日在忠孝醫院內科急診費用460 元
        等醫療單據（見本院卷第150 頁、第248 至249 頁、第
        251 頁、第253 頁及第261 至263 頁），主張該費用均
        屬本件車禍受傷所支出。惟原告未提出相關診斷證明書
        供本院審斷，亦未就上開家醫科門診、復健科住院、內
        科門診及急診之費用與本件車禍有何因果關係舉證以實
        其說，則本院尚難僅憑上開醫療單據逕為有利原告之認
        定。被告上詞所辯應屬可採。
      除上開費用以外，其餘原告所提出之醫療費用單據，即
        馬偕醫院1,230 元中惕除前項所述330 元以外之神精外
        科及外科門診費用共900 元部分，經核均與原告本件車
        禍所受傷害有關。
      綜前所述，原告主張之此部家醫科門診、復健科住院、
        內科門診及急診醫療費用，其中6,632 元部分（即130
        ＋100 ＋100 ＋50＋3905＋495 ＋517 ＋380 ＋495 ＋
        460 ＝6,632） ，難認係本件車禍所生之損害，自應予
        惕除。
    (4)診斷證明書費用及門診鑑定費部分：
      依原告所提出之醫療費用單據統計，共有1,236 元係屬
        診斷證明書之費用。另有3,389 元係屬臺大醫院鑑定原
        告勞動能力減損之鑑定費用。
      上開費用要屬被告拒不賠償原告車禍損害，致原告需訴
        請給付因而發生之費用，並非原告治療車禍受傷支出之
        費用，則原告本於車禍受傷之原因事實，請求被告賠償
        此部分費用，自屬無據。被告辯稱此部分費用應予惕除
        ，尚屬可採。
    2.綜上所述，原告主張之醫療費用共計21萬3,195 元，其中
      6,632 元之家醫、復健、內科等門診急診費用，及1,236
      元之診斷證明書費用，與3,389 元之鑑定費用，合計1萬
      1,257 元，應予替除。則原告得請求之醫療費用共計20萬
      1,938元（213,195－11,257＝201,938）。
  (二)薪資損失：
    1.原告主張其為保險從業人員，於95年1 月至6 月之薪資所
      得為35萬9,204 元，每月平均薪資為5 萬9,876 元，因本
      件車禍事故後，自95年6 月28日起至96年12月27日止共有
      18個月無法工作，因此減少薪資收入107 萬7,606 元等語
      ，並提出永達公司承攬契約書、薪資單、財政部臺北市國
      稅局95年度綜合所得稅各類所得資料清單（下稱95年度所
      得資料清單）為證（見本院卷第11至13頁及第169 頁）。
      惟被告辯稱原告為保險業務員並無固定薪資，所領業務津
      貼為承攬報酬，應以原告勞保之投保薪資計算其每月薪資
      ，且原告至96年4 月方離職，復依原告財產所得資料95年
      6 月至96年12月仍有薪資所得，原告請求薪資損失並不足
      採云云，經查：
    原告雖提出前95年度所得資料清單作為95年1月至6月所得
      參考，且其中和鑫金通保險經紀人股份有限公司（下稱和
      鑫公司）之薪資給付1 萬3,247 元、安泰人壽保險股份有
      限公司及美商美國安泰人壽保險股份有限公司（下合併簡
      稱安泰人壽公司）之薪資給付854 元及1 萬7,962 元為原
      告95年1 月至6 月薪資所得，為被告所不爭執，惟其究屬
      招攬保險之佣酬所得，係按投保人繳付保費之比例計算，
      每月之所得並非固定，原告如未能積極從事於保險業務，
      自無可享有相關之佣酬，且原告95年度所得資料清單中永
      達公司之薪資給付除22萬6,227 元確為原告95年1 月至6
      月之所得外，其餘均為95年7 月後之所得，是原告主張以
      5 萬9,876 元作為其每月平均薪資，尚屬無據。又被告雖
      辯稱應以原告勞保之投保薪資作為每月平均薪資等語。惟
      原告既屬保險從業人員，勞保之投保薪資並非每月實際所
      得薪資，故被告所辯亦無足採。然依民事訴訟法第222條
      第2 項規定，當事人已證明受有損害而不能證明其數額或
      證明顯有重大困難者，法院應審酌一切情況，依所得心證
      定其數額。是本院應依卷證所示，定原告此項損害之數額
      。而原告除陳明95年綜合所得資料外，並無其他證明之方
      法以確定其平均每月薪資所得。是本院參酌原告95年度所
      得資料，及本院函詢永達公司、和鑫公司及安泰人壽公司
      關之結果（見本院卷第310 至312 頁及第322 頁），認應
      以原告95年1 至6 月實際所得總額25萬8,317 元（854 ＋
      17,962＋13,247＋226,227 ＝258,317） 據為計算其每月
      平均薪資之基準。據此核算，原告因本件車禍受傷無法工
      作期間所損失之薪資，應以每月4 萬3,053 元計之（258,
      317 ÷6 ＝43,053，小數點以下四捨五入），較屬適當。
    又原告因本件車禍事故，受有頭部外傷併顱骨底部骨折、
      合併顱內出血之傷害並有後遺症常致眩暈、劇裂頭痛、情
      感性精神病、其他器質性腦徵候群及其他焦慮狀態而陸續
      接受門診及住院治療，已如上述，參諸原告於中興醫院精
      神科就診之診斷證明醫生囑言：原告因憂鬱、體力下降、
      睡眠障礙、焦慮不安等症狀，自95年12月15日起之門診治
      療至96年11月13日需長期休養治療，且至97年1 月2 日仍
      有情緒起伏、焦慮、恐慌發作、睡眠障礙等症狀，需持續
      休養治療等語（見本院卷第16頁及第49頁）；復依臺大醫
      院於97年10月27日以校附醫秘字第0970002217號函所附鑑
      定意見表示：「…期間曾回原工作場所試圖復工，但因頭
      痛、頭暈，以及異常情緒與行為變化影響，以致經歷約2
      年2 月仍未成功復工」（見本院卷第229 頁），足見原告
      並無法於95年6 月28日至96年12月27日止之期間為正常工
      作，是以原告主張其不能工作期間為18個月，尚非無據。
      至於卷附之原告95年、96年度所得資料、和鑫公司之函覆
      、永達公司95至96年給付原告佣酬明細（見本院卷第169
      頁、第277 頁、第300 頁及第311 頁），固顯示原告於95
      年7 月後及96年度雖仍有收入。惟就招攬保險初年度服務
      報酬而言，原告在永達公司僅有95年7 月及96年3 月各1
      筆分別為1 萬8,500 原及826 元之佣金收入，其餘則為續
      年度服務報酬及其他佣酬；在和鑫公司亦僅有1 筆96年招
      攬保險之佣金3,545 元。綜合上述期間及招攬保險酬佣總
      數以觀，尚難認原告於95年6 月28日至96年12月27日止之
      期間內，已能正常從事保險業務工作。則被告以原告工作
      至96年4 月方離職及原告財產所得95年6 月至96年12月仍
      有薪資所得云云，據以否認原告不能工作之期間，即非可
      取。
    準此，原告因本件車禍受傷不能工作期間之薪資損失，應
      按不能工作期間18個月，每月薪資損失4 萬3,053 元計算
      ，據此核算，原告得請求被告給付之不能工作期間薪資損
      失共計77萬4,954 元。
  (三)勞動能力減損：
    原告主張依臺大醫院之鑑定報告，其整體勞動力減損程度達
    15％，因而請求被告賠償自96年12月28日至97年12月27日止
    ，按其每月平均薪資5 萬9,876 元計算之勞動能力減損之損
    害，共計10萬7,777 元。經查，依本院囑託臺大醫院就原告
    因頭部外傷併顱骨底部骨折合併顱出血等傷害所減損之勞動
    能力比例之鑑定結果，最終認定原告整體勞動力減損程度達
    15％，此有臺大醫院於97年12月9 日以校附醫秘字第097021
    4373號函附鑑定案件意見表在卷可稽（見本院卷第282 頁）
    。此外另有原告所提如上述三、(一)1.所列之診斷證明附卷可
    參，足證原告因車禍遺存頭痛症狀並有精神障害而致其整體
    機能減損。是以原告主張受有勞動能力減損之損害，應屬可
    採。被告雖抗辯病歷症狀全憑原告口述或自填疼痛評估量表
    ，信用度低，臺大醫院鑑定以之為憑作為評估之基礎認原告
    有輕度障害不足採信云云。然查上開診斷證明書及鑑定意見
    均屬專業醫師就原告病況所為之專業判斷及鑑定意見，且被
    告並無提出相關證據足以推翻上開專業鑑定意見及醫院所開
    立診斷證明，被告空言爭執，自非可取。另原告每月平均薪
    資應以4 萬3,053 元為計算標準，已如上述，原告主張應以
    5 萬9,876 元為計算標準，亦無足取。故原告主張自96年12
    月28日至97年12月27日勞動力減損部分之損失，經核算應為
    7 萬7,495 元（43,053×12×15％＝77,495）。
  (四)機車修理費：
    原告因該次事故致支出機車修理費1萬4,950元，對此被告並
    不爭執，原告該部分之請求應予准許。
  (五)非財產上損害：
    原告請求金額為58萬6,472 元。查原告因被告過失駕車撞擊
    ，受有頭部外傷併顱骨底部骨折、合併顱內出血等傷害，致
    其身體疼痛，並衍生後遺症，出現腦震盪後症候群，常有劇
    烈頭痛、異常情緒和情感性精神疾病須至精神科就診治療，
    自受有精神上痛苦，是原告主張其受有非財產損害，洵屬有
    據。本院審酌原告所受傷勢、頭部外傷之後遺症、自95年12
    月15日至中興醫院精神科初診，並自96年3 月14日起領有感
    情性精神病之重大傷病卡、迄97年8 月20日猶需至精神科就
    診，及兩造之年齡，被告之過失程度及車禍發生迄今對原告
    造成之不便等情，認原告請求58萬6,472 元以賠償其非財產
    上之損害，尚屬偏高，應以30萬元為適當。
  (六)綜上所述，原告因本件車禍受損，得向被告請求賠償之數額
    各為：醫療費用20萬1,938 元、薪資損失77萬4,954 元、勞
    動能力減損7 萬7,495 元、機車修理費1 萬4 ,950 元 、非
    財產上損害30萬元，合計136 萬9,337 元（201,938 ＋774,
    954 ＋77,495＋14,950＋300,000） 。惟原告自陳已受強制
    汽車責任保險理賠20萬元，兩造並是認原告之請求金額應扣
    除此項理賠金額。則經扣除後，原告得請求被告賠償之總額
    ，應為116萬9,337元。
四、被告雖抗辯因原告經診斷為憂鬱症併恐慌發作致減損勞動能
    力及產生精神痛苦亦屬與有過失，依民法第217 條規定應減
    少被告賠償金額云云。惟按損害之發生或擴大，被害人與有
    過失者，法院得減輕賠償金額或免除之，民法第217 條第1
    項固定有明文。但所謂被害人與有過失，必須其行為為損害
    之共同原因，且其過失行為並有助成損害之發生或擴大者，
    始屬相當。然本件原告係因被告過失之車禍事故，受有前揭
    傷害，並生後遺症致常劇裂頭痛、情感性精神病、其他器質
    性腦徵候群、其他焦慮狀態而有憂鬱、恐慌之症狀，核係車
    禍事故所生或所衍生之損害結果，尚難論以憂鬱、併恐慌發
    作之症狀為原告之過失行為，亦難認係原告勞動能力減損及
    產生精神痛苦發生或擴大之共同原因，是被告抗辯原告與有
    過失，委無足採。
五、末按給付無確定期限者，債務人於債權人得請求給付時，經
    其催告而未為給付，自受催告時起，負遲延責任。其經債權
    人起訴而送達訴狀，與催告有同一之效力；又遲延之債務，
    以支付金錢為標的者，債權人得請求依法定利率計算之遲延
    利息；應付利息之債務，其利率未經約定，亦無法律可據者
    ，週年利率為5%，民法第229 條第2 項、第233 條第1 項前
    段、第203 條定有明文。本件被告經原告起訴請求給付上開
    賠償款而未為給付，原告自得依上規定請求被告加付遲延利
    息。
六、從而，原告本於侵權行為之法律關係，請求被告給付116 萬
    9,337 元，及自98年4 月7 日起至清償日止按年息5%計算之
    利息部分，為有理由，應予准許。逾此範圍之請求，為無理
    由，應予駁回。兩造陳明願供擔保，聲請宣告假執行或免為
    假執行，經核原告勝訴部分，合於法律規定，爰分別酌定相
    當之擔保金額宣告之；原告其餘假執行之聲請，因訴之駁回
    而失所依據，不予准許。
七、據上論結，本件原告之訴為一部有理由，一部無理由，依民
    事訴訟法第79條，第390 條第2 項、第392 條第2 項，判決
    如主文。
中    華    民    國    98    年    4     月    30    日
                      民事第三庭  法  官  黃明發
以上正本係照原本作成
如對本判決上訴，須於判決送達後20日內向本院提出上訴狀
中    華    民    國    98    年    4     月    30    日
                                  書記官  陳怡如


司法院資訊處製作；財團法人民間司法改革基金會備份。
